臺灣高雄地方法院刑事判決
111年度交簡上字第105號
上  訴  人  臺灣高雄地方檢察署檢察官
被      告  辜民儀



選任辯護人  蔡秋聰律師
上列上訴人因被告過失傷害案件，不服本院高雄簡易庭中華民國
111年3月30日111年度交簡上第67號第一審簡易判決（聲請簡易
判決處刑書案號：110年度偵字第17294號），提起上訴，本院管
轄之第二審合議庭判決如下：
    主  文
上訴駁回。
    事實及理由
一、證據能力部分：
    按被告以外之人於審判外之陳述，雖不符前4條（即刑事訴
    訟法第159 條之1至之4）之規定，而經當事人於審判程序同
    意作為證據，法院審酌該言詞陳述或書面陳述作成時之情況
    ，認為適當者，亦得為證據，刑事訴訟法第159條之5第1 項
    定有明文。經查，檢察官、被告丁○○及辯護人就本判決所引
    用下列各項屬於審判外陳述之證據，均同意作為證據（交簡
    上卷第55頁），且本院審酌該證據作成情況均無不適當之情
    形，是依前開規定，認得作為本案證據。
二、本案經本院審理結果，認第一審判決認事、用法及量刑均無
    不當，應予維持。爰依刑事訴訟法第373 條規定，本判決之
    事實、證據及理由，除增列「被告於本院審理時之自白」、
    「本院勘驗筆錄」為證據外，其餘均引用第一審判決書之記
    載（如附件）。
三、檢察官上訴意旨略以：被告之過失駕駛行為肇致本件車禍，
    且被害人乙○○因此記憶力嚴重缺損，整體智商呈中度智能障
    礙，所受傷勢核屬重大難治之傷害，被告之過失行為與被害
    人所受前開重傷害間具有因果關係，且造成被害人及其家人
    經濟、生活負擔甚鉅，精神上飽受痛苦，被告卻不聞不問，
    亦未與告訴人戊○○達成和解，原審所量處之刑顯屬過輕，難
    收懲儆之效，且背離一般人民之法律期待，難謂罪刑相當，
    爰提起上訴，請求撤銷原判決，更為適當合法之判決等語。
    經查：
（一）按量刑輕重，係屬事實審法院得依職權自由裁量之事項，
      苟已斟酌刑法第57條各款所列情狀而未逾越法定刑度，不
      得遽指為違法。又在同一犯罪事實與情節，如別無其他加
      重或減輕之原因，下級審量定之刑，亦無過重或失輕之不
      當之情形，則上級審法院對下級審法院之職權行使，原則
      上應予尊重（最高法院72年度台上字第6696號、75年度台
      上字第7033號、85年度台上字第2446號判決意旨參照）。
（二）原審以被告所犯過失傷害致人重傷犯行，事證明確，適用
      刑事訴訟法第449條第1項前段、第3項、第454條第2項、
      刑法第284條後段、第62條前段、第41條第1項前段，刑法
      施行法第1條之1第1項等規定，並審酌被告駕車時本應注
      意道路交通安全規則相關規定，以維行車安全，竟仍未依
      指示停車再開及讓幹線道車先行而致生本件車禍事故，造
      成被害人受有已達重傷害程度之相當傷勢及精神上之痛苦
      ，且考量其現生活無法完全自理，亦加重其家人之經濟及
      生活負擔，被害人並因而無法恢復至車禍前之正常智能狀
      態，是被告輕率駕駛行為所肇致被害人損害之情節，實非
      輕微，所為應值非難；惟慮及被告犯後坦承犯行，犯後態
      度尚可，復衡酌被告於本院審理中雖曾與被害人、告訴人
      試行調解，惟因雙方就賠償金額之認知差距過大，以致調
      解未能成立等情，兼衡本件被告違反注意義務之程度、被
      害人就本件事故發生係與有過失、被害人所受傷勢嚴重程
      度、被告如臺灣高等法院被告前案紀錄表所示之前科素行
      ，暨被告於警詢時自陳之職業、智識程度、家庭經濟狀況
      等一切具體情狀，量處被告有期徒刑陸月，並諭知如易科
      罰金，以新臺幣（下同）1,000元折算1日。原審認事用法
      核無違誤，並已斟酌刑法第57條規定之量刑事由，所宣告
      之刑亦屬妥適，自應予維持。至檢察官雖以前揭事由主張
      原審量刑過輕，然原審判決已就被害人所受傷勢、及後續
      對被害人及其家人所造成影響及負擔、被告之過失態樣、
      被告與告訴人及被害人尚無法達成和解等量刑因素，均詳
      加考慮、審酌，且此裁量並未逾越法律之界限，並無明顯
      違反公平原則及比例原則，亦無輕重失衡之情形。是檢察
      官以原審量刑過輕為由提起上訴，指摘原判決不當，請求
      撤銷改判，為無理由，應予駁回。
據上論斷，應依刑事訴訟法第455條之1第1項、第3項、第368 條
、第373條，判決如主文。
本案經檢察官丙○○聲請簡易判決處刑、提起上訴，檢察官甲○○到
庭執行職務。
中　　華　　民　　國　　111 　年　　10　　月　　26　　日
                  刑事第四庭  審判長法  官  陳川傑
　　　　　　　　　                  法  官  陳芷萱
　　　　　　　　　                  法　官  楊書琴
以上正本與原本無異。　　　　　　　　　
不得上訴。　　　
中　　華　　民　　國　　111 　年　　10　　月　　26　　日
                                    書記官  王珮綺   
　　　　　　　　　
附錄：論罪科刑法條
中華民國刑法第284條
因過失傷害人者，處1年以下有期徒刑、拘役或10萬元以下罰金
；致重傷者，處3年以下有期徒刑、拘役或30萬元以下罰金。

附件：
臺灣高雄地方法院刑事簡易判決
                                     111年度交簡字第67號
聲  請  人  臺灣高雄地方檢察署檢察官 　　
被　　　告　丁○○　男　民國00年0月00日生
                    身分證統一編號：Z000000000號
                    住澎湖縣○○市○○路00巷0號
                    居高雄市○○區○○00○0號
上列被告因過失傷害案件，經檢察官聲請以簡易判決處刑（110
年度偵字第17294號），本院判決如下：
    主  文
丁○○犯過失傷害致人重傷罪，處有期徒刑陸月，如易科罰金，以
新臺幣壹仟元折算壹日。
    事實及理由
一、本案犯罪事實及證據，除犯罪事實第1行補充為「丁○○考領
    有普通小型車駕駛執照」，證據部分「告訴人乙○○」更正為
    「被害人乙○○」外，其餘均引用檢察官聲請簡易判決處刑書
    之記載（如附件）。
二、按被害人之法定代理人或配偶，得獨立告訴，刑事訴訟法第
    233條第1項有明文規定。查告訴人戊○○為被害人乙○○之配偶
    ，有戶口名簿在卷可查（見警卷第27頁），而被害人固於本
    件事故後在告訴人陪同下前往警局製作筆錄，然因被害人於
    製作筆錄當下意識不清，故問答均由告訴人代為回答，並由
    告訴人提出告訴乙情，有110年4月13日之調查筆錄、員警職
    務報告在卷可查（見警卷第7頁至第10頁、偵卷第55頁），
    堪認告訴人已就其配偶之傷勢、以被害人配偶之地位獨立提
    出告訴，是本件乙○○應列為被害人而非告訴人之身分，先予
    敘明。
三、按汽車行至無號誌之交岔路口，支線道車應暫停讓幹線道車
    先行；而「停」標字，用以指示車輛至此必須停車再開，道
    路交通安全規則第102條第1項第2款前段、道路交通標誌標
    線號誌設置規則第177條第1項前段分別定有明文。查被告丁○○考領有普通小型車駕駛執照，有其證號查詢汽車駕駛人資
    料在卷可查（見本院卷第29頁），依其考領有適當駕駛執照
    之智識及駕駛經驗，對於上開規定理應知之甚詳，且衡以案
    發當時天候晴、日間自然光線，柏油路面乾燥、無缺陷、無
    障礙物且視距良好等情，有道路交通事故調查報告表（一）
    在卷可參（見警卷第31頁），客觀上並無不能注意之情事，
    然被告竟仍於行經附件犯罪事實欄所示路口時，未停車再開
    並讓幹線道車先行即貿然通過該路口，因而肇致本案車禍事
    故之發生，其駕駛行為顯有過失甚明。次按刑法第10條第4
    項第6款所謂其他於身體或健康有重大不治或難治之傷害，
    係指除去同項第1款至第5款之傷害，而於身體或健康傷害重
    大，且不能治療或難於治療者而言；查被害人因本件車禍受
    有如附件犯罪事實欄所載之傷害，且現記憶力嚴重缺損、需
    要他人照顧，整體智商呈現中度智能障礙、缺乏獨立謀生能
    力，為受監護宣告人，所受傷勢核屬重大難治之傷害等節，
    有高雄市立小港醫院診斷證明書及民國110年11月24日高醫
    港品字第1100303970號函、被害人之精神科心理衡鑑報告、
    臺灣高雄少年及家事法院110年度監宣字第470號裁定附卷可
    佐（見偵卷第14頁至第15頁、第45頁、第61頁，本院卷第31
    頁至第32頁），足認被害人所受傷害已達其他於身體或健康
    有重大難治傷害之重傷害程度，而屬刑法第10條第4項第6款
    之重傷害無訛，且被告前揭過失行為與被害人所受前開重傷
    害間，亦確有相當因果關係存在。至被害人雖亦有行經設有
    減速慢行之標線（慢字）處不依指示行駛之過失等節，有高
    雄市政府警察局道路交通事故初步分析研判表、高雄地方檢
    察署檢察事務官勘驗報告在卷可查（見警卷第13頁、偵卷第
    21頁至第24頁），堪認被害人就本件交通事故之發生與有過
    失，惟仍不因而解免被告應負之過失責任，自屬當然。從而
    ，本件事證明確，被告犯行堪以認定，應依法論罪科刑。
四、核被告所為，係犯刑法第284條後段之過失傷害致人重傷罪
    。又被告於肇事後，尚未被有偵查權限之該管機關發覺其姓
    名及犯罪事實前，經警到場處理時，當場承認其為肇事人而
    接受裁判，有高雄市政府警察局道路交通事故肇事人自首情
    形紀錄表附卷可稽（見警卷第35頁），符合自首要件，考量
    其此舉減少司法資源耗費之情事，爰依刑法第62條前段之規
    定，減輕其刑。
五、爰以行為人之責任為基礎，審酌被告駕車時本應注意道路交
    通安全規則相關規定，以維行車安全，竟仍未依指示停車再
    開及讓幹線道車先行而致生本件車禍事故，造成被害人受有
    已達重傷害程度之相當傷勢及精神上之痛苦，且考量其現生
    活無法完全自理，亦加重其家人之經濟及生活負擔，被害人
    並因而無法恢復至車禍前之正常智能狀態，是被告輕率駕駛
    行為所肇致被害人損害之情節，實非輕微，所為應值非難；
    惟慮及被告犯後坦承犯行，犯後態度尚可，復衡酌被告於本
    院審理中雖曾與被害人、告訴人試行調解，惟因雙方就賠償
    金額之認知差距過大，以致調解未能成立等情，有本院刑事
    調解案件簡要紀錄表在卷可查（見本院卷第23頁），兼衡本
    件被告違反注意義務之程度、被害人就本件事故發生係與有
    過失、被害人所受傷勢嚴重程度、被告如臺灣高等法院被告
    前案紀錄表所示之前科素行，暨被告於警詢時自陳之職業、
    智識程度、家庭經濟狀況（見警卷第3頁）等一切具體情狀
    ，量處如主文所示之刑，並諭知易科罰金折算標準，以資懲
    儆。
六、依刑事訴訟法第449條第1項前段、第3項、第454條第2項，
    刑法第284條後段、第62條前段、第41條第1項前段，刑法施
    行法第1條之1第1項，逕以簡易判決處刑如主文。
七、如不服本判決，應於判決送達之日起20日內，向本院提出上
    訴狀（請附繕本），上訴於本院管轄之第二審地方法院合議
    庭。
本案經檢察官丙○○聲請以簡易判決處刑。
中　　華　　民　　國　　111 　年　　3 　　月　　30　　日
                  高雄簡易庭  法  官　莊維澤
以上正本證明與原本無異。
如不服本判決，應於判決送達之日起20日內向本院提出上訴書狀
。
中　　華　　民　　國　　111 　年　　3 　　月　　30　　日
                              書記官　吳韻芳

附錄本案論罪科刑法條：
刑法第284條
因過失傷害人者，處1年以下有期徒刑、拘役或10萬元以下罰金
；致重傷者，處3年以下有期徒刑、拘役或30萬元以下罰金。

附件：
臺灣高雄地方檢察署檢察官聲請簡易判決處刑書
                                   110 年度偵字第17294號
    被　　　告　丁○○　男　35歲（民國00年0 月00日生）
                        住澎湖縣○○市○○路00巷0 號
                        居高雄市○○區○○00○0 號
                        國民身分證統一編號：Z000000000號
上被告因過失致重傷害案件，業經偵查終結，認為宜以簡易判決
處刑，茲將犯罪事實及證據並所犯法條分敘如下：
        犯罪事實
一、丁○○於民國109年10月28日10時48分許，駕駛車牌號碼000-0
    000號自用小客車，沿高雄市前鎮區明鳳二十街由東往西方
    向行駛，行駛至明鳳二十街與明鳳十一街口時，適有乙○○騎
    乘車牌號碼000-0000號普通重型機車沿高雄市前鎮區明鳳十
    一街由南往北駛至該交叉路口，丁○○本應注意進入明鳳二十
    街與明鳳十一街口無號誌交叉路口前之地面劃有「停」標字
    ，應依指示停車再開，且支線道車應暫停讓幹線道車先行，
    而依當時天候晴、日間自然光線、柏油路面乾燥、無缺陷、
    無障礙物且視距良好，並無不能注意之情事，竟疏未注意，
    貿然駛入該交叉路口，致雙方閃煞不及，兩車發生碰撞，乙○○因而受有頭部外傷併左側顱內出血、右側硬腦膜上出血、
    慢性呼吸衰竭、泌尿道感染、左側顱骨缺損、右側顏面神經
    損傷等重大難治之傷害。
二、案經乙○○配偶戊○○訴由高雄市政府警察局前鎮分局報告偵辦
    。
        證據並所犯法條
一、上揭犯罪事實，業據被告丁○○於本署偵查中坦承不諱，核與
    告訴人乙○○、戊○○於警詢及偵查中之指訴情節相符，並有道
    路交通事故現場圖、道路交通事故調查報告表(一)、(二)-1
    、道路交通事故談話紀錄表、現場照片19張、高雄市政府警
    察局道路交通事故初步分析研判表、高雄市立小港醫院（委
    託財團法人私立高雄醫學大學經營）診斷證明書、本署檢察
    官指揮檢察事務官勘驗報告及監視器光碟等在卷可稽。再按
    汽車行至無號誌之交叉路口，支線道車應暫停讓幹線道車先
    行；又「停」標字，用以指示車輛至此必須停車再開，道路
    交通安全規則第102條第1項第2款、道路交通標誌標線號誌
    設置規則第177條第1項分別定有明文。本件被告駕駛動力交
    通工具，自應注意上述道路交通安全規定，而依當時路況，
    並無不能注意之情形，竟疏未停車再開，亦未禮讓幹線道直
    行車先行，致肇本件車禍，是其就本件車禍之發生，有所過
    失，至為灼然。且告訴人因本次車禍受有前揭傷害，術後仍
    因記憶力及生活自理能力缺損，經測驗整體智商在中度智能
    障礙範圍乙情，有高雄市立小港醫院（委託財團法人私立高
    雄醫學大學經營）110年11月24日高醫港品字第1100303970
    號函及精神科心理衡鑑報告附卷可稽，已屬重大難治之傷害
    。是被告未盡其前開注意義務肇事，核與告訴人受傷兩者間
    存有相當因果關係。本件事證明確，被告犯嫌洵堪認定。
二、核被告所為，係涉犯刑法第284條後段過失致重傷害罪嫌。
三、依刑事訴訟法第451條第1項聲請逕以簡易判決處刑。
    此　致
臺灣高雄地方法院
中　　華　　民　　國　 110　　年　　12　　月　　6 　　日
                          檢  察  官　　 丙○○